臺灣新北地方法院民事判決　　　　　　109年度簡上字第359號
上　訴　人　張淑晶　

被　上訴人　鄭美鳳　

上列當事人間請求侵權行為損害賠償事件，上訴人對於中華民國
109 年7 月3 日本院板橋簡易庭108 年度板簡字第2779號第一審
判決提起上訴，經本院於110 年10月6 日言詞辯論終結，判決如
下：
    主      文
上訴駁回。
第二審訴訟費用由上訴人負擔。
    事實及理由
壹、程序方面
    被上訴人未於言詞辯論期日到場，核無民事訴訟法第386 條
    各款所列情形，爰依上訴人之聲請，由其一造辯論而為判決
    。
貳、實體方面
一、被上訴人未於言詞辯論期日到場，據其於原審之主張及陳述
    略以：上訴人於民國103 年11月間於網路上刊登出租「新北
    市○○區○○街00巷00弄0 號5 樓」房屋之出租資訊，伊於
    103 年11月9 日看屋後認為上址5B套房（下稱Ａ房間）符合
    租屋需求，故於同日與上訴人簽訂Ａ房間之租賃契約，約定
    於同月15日入住。嗣伊認為Ａ房間不符需求，口頭向上訴人
    表示改租6 樓房間（下稱Ｂ房間），亦獲上訴人口頭同意，
    然上訴人於103 年11月15日仍未能交付Ｂ房間鑰匙，經催促
    後，上訴人則於翌（16）日交付新北市○○區○○路000 號
    2 樓B 房鑰匙（下稱Ｃ房間），但Ｃ房間不符伊需求，伊旋
    即退還Ｃ房間鑰匙，表明解除兩造租賃契約。然上訴人明知
    兩造租賃契約書（下稱系爭契約書）所寫「李承翰、鄭美滿
    」姓名及資料僅為聯絡人，並非連帶保證人，雙方亦未就承
    租標的、給付款項達成合意，且伊未主動要求更換承租標的
    為Ｃ房間，仍基於使伊受刑事處分之犯意，於104 年1 月29
    日15時38分許，至臺灣新北地方檢察署（下稱新北地檢署）
    向偵查人員虛偽陳述伊要求更換大房間，兩造就此達成租金
    每月新臺幣（下同）1 萬6,000 元之合意，其後伊卻更改承
    租地點為Ｃ房間，於103 年11月15日入住，未繳納租金，且
    於租賃契約上偽造他人姓名擔任連帶保證人云云，誣指伊犯
    詐欺及偽造文書罪，對伊提起告訴，嗣經新北地檢署檢察官
    以104 年度偵字第13489 號為不起訴處分確定，上訴人上開
    誣告行為，則經新北地檢署檢察官提起公訴，並經本院刑事
    庭以104 年度訴字第925 號、第1206號、105 年度訴字第12
    48號判決上訴人犯誣告罪（下稱系爭刑事案件），伊因上訴
    人上開不法行為，受有精神上莫大痛苦、自律神經失調，爰
    依侵權行為損害賠償之法律關係請求上訴人給付伊自103 年
    11月起至105 年12月止，每月1 萬元，合計16萬元之精神慰
    撫金等語，並聲明：上訴人應給付被上訴人16萬元，及自起
    訴狀繕本送達翌日起至清償日止，按週年利率5 ％計算之利
    息。
二、上訴人則以：當時被上訴人要承租房屋，因同情被上訴人遭
    遇，才會在被上訴人未完全給付押租金、水電費前同意被上
    訴人遷入。因被上訴人同意提供連帶保證人，才相信被上訴
    人會如期支付房租，但原定交期被上訴人不僅無法給付，還
    希望更換較大房間，故雙方約定被上訴人需給付一部分押租
    金，結果上訴人到場後，卻遭一名身材壯碩自稱地檢署男子
    自二樓拖行至一樓，因備受驚嚇才會報警，並無誣告被上訴
    人不交房租之情事，係因被上訴人並未依約交付一部分押租
    金才會提告，且自上訴人對被上訴人提起告訴至被上訴人提
    起本訴，已罹於2 年時效期間等語，資為抗辯。
三、原審為被上訴人一部勝訴、一部敗訴之判決，即判命上訴人
    應給付被上訴人2 萬元及自105 年2 月10日起至清償日止，
    按週年利率百分之5 計算之利息，並駁回被上訴人其餘之訴
    ，暨就被上訴人勝訴部分宣告假執行。被上訴人就其敗訴部
    分並未上訴，已告確定；上訴人就其敗訴部分聲明不服，提
    起上訴，並聲明：㈠原判決不利於上訴人部分廢棄。㈡上開
    廢棄部分，被上訴人第一審之訴駁回。
四、得心證之理由：
  ㈠上訴人曾於104 年1 月29日前往新北地檢署，以被上訴人曾
    向其承租Ａ房間，入住時約定給付3 萬8,700 元押租金，僅
    陸續給付1 萬元、1 萬8,700 元，尚欠1 萬元未給付，其後
    被上訴人表示要更換到較大之Ｂ房間，雙方協議租金為1 萬
    6,000 元，被上訴人未給付租金又改租Ｃ房間，復又表示要
    租Ａ房間，遲未給付差額1 萬元，亦未交納租金，且在租賃
    契約書上偽造訴外人鄭美滿之姓名云云，而對被上訴人提起
    詐欺及偽造文書之告訴。然上訴人上開主張之事實，嗣經新
    北地檢署檢察官以被上訴人並無詐欺犯意，且訴外人鄭美滿
    同意在租賃契約書上書寫姓名為由，以104 年度偵字第0000
    0 號對被上訴人為不起訴之處分確定等情，為兩造所不爭執
    ，且業經本院調取新北地檢署104 年度偵字第13489 號全卷
    核閱屬實，而可認定。
  ㈡另按因故意或過失，不法侵害他人之權利者，負損害賠償責
    任任；不法侵害他人之身體、健康、名譽、自由、信用、隱
    私、貞操，或不法侵害其他人格法益而情節重大者，被害人
    雖非財產上之損害，亦得請求賠償相當之金額，民法第184
    條第1 項前段、第195 條第1 項前段分別定有明文。次按誣
    告行為對於被誣告人之名譽、信用，亦大都有所妨礙，故誣
    告罪之內容，已將妨害名譽及信用之犯罪吸收在內。是行為
    人故意虛構事實，向司法機關為犯罪之訴追，致他人名譽、
    信用受有損害者，係利用司法機關有追訴犯罪之職權，以侵
    害他人權利，自屬侵權行為。被上訴人主張上訴人刻意為誣
    告行為，侵害其名譽等情，則為上訴人所否認，經查：
  ⒈被上訴人上開主張，核與證人即被上訴人義子黃柏翰於系爭
    刑事案件偵查時證稱：兩造簽訂租賃契約有在場，當時上訴
    人要被上訴人留下其他人的聯絡資料，如果有什麼緊急的事
    情才可以聯絡，所以被上訴人才會留李承翰跟鄭美滿的名字
    及電話；上訴人有強調緊急狀況可以聯絡上的人，如果出了
    什麼事情可以找到人等語（見104 年度偵字第2775號卷第96
    至97頁）。復於審理時證稱略以：有與被上訴人一起向上訴
    人租屋，印象中說裡面還有住人，說對方月底要搬走，之後
    上訴人叫我們去我們不想要租的房子，我們原本要租一間大
    間的，上訴人叫我們跑到員山路那邊看房子（應指Ｃ房間）
    ，是不同棟的，我們根本不想租，總之我們錢付了，時間也
    到了，我們該搬進去了，結果上訴人又叫我們搬到我們不想
    要住的員山路房子。匯款是我帶被上訴人去7-11匯給上訴人
    ，我記得是2 萬多，匯款完我記得上訴人說人家會搬走，但
    之後沒有搬走，所以一直叫我們去員山路，好像後面就提告
    了；我們從頭到尾都沒有住過任何房間等語一致（見本院刑
    事庭104 年度訴字第925 號卷〈下稱925 號卷〉四第320 頁
    至第332 頁），是被上訴人主張上訴人明知填寫李承翰、鄭
    美滿姓名僅為聯絡人、兩造未就租賃標的達成合意、未主動
    要求承租Ｃ房間等情，自非無據。
  ⒉復依兩造Line對話紀錄觀之，被上訴人於11月15日向上訴人
    稱「因為剛剛電話中你提出來的租屋金額怕無法做到，就這
    樣吧！還有那母子的簡訊，賴（Line）都會繼續打，這是我
    唯一所能做的。」、「現在房子也還沒看到也還沒簽約，都
    這麼晚了，我看不用了，我需要付明天這裡的房租，我看你
    今晚先匯一萬來，我要繼續住在這裡所以需馬上用到錢，剩
    下的明後天請你再匯過來給我，還有你要我幫你的事，之後
    我一定會證人（按：應為「會作證」），開庭我一定說到做
    到。」、16日被上訴人則以訊息向上訴人稱：「那間沒有獨
    立洗衣機我不想那間抱歉了！鑰匙我今晚會還給你了！再弄
    那種房間請不用了！」、「請你先匯一萬還於我的戶頭裡，
    剩餘的等你有適合我的房子再說了！」、「當時簽約有那個
    定金是給一萬的，而隔兩天馬上又匯了18700 卻連房子都無
    法入住。」等語（見104 年度偵字第2775號卷第60至61頁）
    ，核與被上訴人主張迄至11月15日上訴人還未能交付Ｂ房間
    鑰匙，16日上訴人交付Ｃ房間鑰匙，但伊對於Ｃ房間不滿意
    ，故解除與上訴人間租賃契約，故會向上訴人稱：「到現在
    房子沒看到」、「不想那間抱歉了」、「請你先匯一萬還於
    我的戶頭裡」等語相符。然上訴人卻向偵查機關訛稱被上訴
    人入住後積欠租金、主動要求更換租賃標的物云云，其主張
    上訴人誣告等情，應可採信。
  ⒊而被上訴人填寫李承翰、鄭美滿之姓名及資料，係應上訴人
    要求擔任聯絡人等情，業據被上訴人於系爭刑事案件審理時
    證稱：「鄭美鳳、鄭美滿、李承翰」都是我簽的，上訴人要
    我簽，我有背起來，且和我自己的差幾號而已，簽第三頁的
    名字時，上訴人也是說要找人比較方便，說不然我在這間房
    子出了什麼事情的話她要找誰等語明確（見925 號卷三第24
    6 頁至第271 頁），本院審酌兩造簽訂租賃契約時間凌晨2
    、3 時許，衡情被上訴人並無可能先行撥打電話予鄭美滿、
    李承翰。而系爭契約書中均未填載李承翰之個人資料，僅填
    寫姓名及連絡電話，核與連帶保證人與主債務人需就債務一
    併負責，需留存個人資料之常情不符，難認被上訴人知悉填
    寫2 人姓名係為擔任連帶保證人。而被上訴人在租賃契約書
    填載鄭美滿姓名、電話及身分證字號，係因上訴人要求需要
    聯絡人，而其與鄭美滿身分證字號只差幾碼，故有記起來，
    業經被上訴人證述明確，非與常理不符，應可採信。則上訴
    人明知填寫鄭美滿、李承翰姓名係擔任聯絡人，卻主張被上
    訴人冒用2 人名義擔任連帶保證人，對其誣告，應屬可採。
  ㈢至上訴人雖辯稱被上訴人知悉連帶保證人意義，且上訴人積
    欠租金押租金云云，除與上開卷證資料相違外，且依上訴人
    傳送予被上訴人之訊息稱：「如果你堅持住五權街，我已經
    叫秘書去協調希望你不要到時候又說房間不合你的意思，你
    的價錢只出一萬二連13000 都沒有，我也把你當朋友和股東
    討論你的情況，否則可以出一萬六的房間幹嘛祖（應為「租
    」）一萬二，你自己要想清楚不要把我當畜牲一次罵，連你
    現在員山路的房間也都是一萬六你都看過租約，你把我當笨
    蛋嗎」等語（見104 年度偵字第2775號卷第51頁），則上訴
    人於訊息中已自承被上訴人希望住在Ｂ房間，且雙方並未合
    意租金為1 萬6,000 元，在在與被上訴人所辯不符，且上訴
    人對被上訴人提起告訴之行為，更經本院以系爭刑事案件認
    上訴人犯誣告罪，處有期徒刑7 月等情，亦經本院調取該案
    電子卷證核閱無訛，是上訴人上開辯解自不足採。
  ㈣另按因侵權行為所生之損害賠償請求權，自請求權人知有損
    害及賠償義務人時起，2 年間不行使而消滅，自有侵權行為
    時起，逾10年者亦同。時效完成後，債務人得拒絕給付，民
    法第197 條第1 項、第144 條第1 項分別定有明文。而所謂
    「知」有損害及賠償義務人，係指明知而言，亦即該請求權
    之消滅時效，應以請求權人實際知悉損害及賠償義務人時起
    算。又所謂知有損害，非僅指單純知有損害而言，其因而受
    損害之他人行為為侵權行為，亦須一併知之，若僅知受損害
    及行為人，而不知其行為之侵權行為，則無從本於侵權行為
    請求賠償，時效即無從進行。另如當事人間就「知」之時間
    有所爭執，應由賠償義務人就請求權人知悉在前之事實，負
    舉證責任。上訴人雖主張被上訴人請求權罹於時效，然上訴
    人於104 年1 月29日至新北地檢署提起告訴，有當日詢問筆
    錄為憑（見104 年度他字第1144號卷第3 頁），而被上訴人
    於105 年1 月25日提起本訴，亦有被上訴人起訴狀上本院收
    文章戳為憑（見附民卷第6 頁），並未逾侵權行為損害賠償
    請求權2 年之時效期間，上訴人上開辯解，自不足採。
  ㈤按慰撫金之賠償須以人格權遭遇侵害，使精神上受有痛苦為
    必要，其核給之標準固與財產上損害之計算不同，然非不可
    斟酌雙方身分資力與加害程度，及其他各種情形核定相當之
    數額（最高法院51年台上第223 號判例意旨參照）。本件上
    訴人以不法行為侵害被上訴人名譽，衡情上訴人精神上受有
    一定程度之痛苦，其依民法第195 條第1 項規定，請求非財
    產上損害賠償，洵屬有據。爰審酌被上訴人國中畢業之智識
    程度，自述從事檳榔買賣，收入堪可支付房屋租金，現無業
    ；上訴人大學畢業之智識程度、自述無法繳納健保費用、領
    有重大傷病卡、須支付親人高額醫藥費等情，另參酌兩造稅
    務電子閘門所得調件明細表所示資力狀況，經綜合考量兩造
    之關係、身分地位、經濟狀況、上訴人之侵權行為態樣暨情
    節等一切情狀，認被上訴人請求2 萬元之非財產上損害尚屬
    適當。
五、末按給付有確定期限者，債務人自期限屆滿時起，負遲延責
    任。給付無確定期限者，債務人於債權人得請求給付時，經
    其催告而未為給付，自受催告時起，負遲延責任。其經債權
    人起訴而送達訴狀，或依督促程序送達支付命令，或為其他
    相類之行為者，與催告有同一之效力，民法第229 條第1 項
    及第2 項分別定有明文。又遲延之債務，以支付金錢為標的
    者，債權人得請求依法定利率計算之遲延利息。但約定利率
    較高者，仍從其約定利率。應付利息之債務，其利率未經約
    定，亦無法律可據者，週年利率為百分之5 ，民法第233 條
    第1 項及第203 條亦有明文。查本件損害賠償之債無確定期
    限，又係以支付金錢為標的，則依前揭法律規定，被上訴人
    就上訴人應給付之金額部分，自得請求自起訴狀繕本送達翌
    日起至清償日止，按週年利率5 ％計算之利息，而本件起訴
    狀繕本係於105 年1 月30日寄存送達於上訴人，有本院送達
    證書在卷可憑（見附民卷第23頁）。而上訴人迄未給付，則
    被上訴人請求自起訴狀繕本送達上訴人翌日起即自105 年2
    月10日起至清償日止，按年息5 ％計算之法定遲延利息，核
    無不合，應予准許。
六、綜上，被上訴人主張上訴人誣指其犯詐欺及偽造文書罪，造
    成其受有精神上損害，請求上訴人給付2 萬元及遲延利息，
    為有理由，應予准許，原審為上訴人敗訴之判決，並無不合
    。上訴論旨指摘原判決不當，求予廢棄改判，為無理由，應
    駁回上訴。
七、本件事證已臻明確，兩造其餘主張與攻擊防禦方法及所提證
    據，經審酌後認與本件判決之結果不生影響，爰不另一一論
    述，附此敘明。
八、據上論結，本件上訴為無理由，依民事訴訟法第436 條之1
    第3 項、第449 條第1 項、第78條，判決如主文。
中    華    民    國   110    年    11    月    3     日
                  民事第五庭  審判長法  官  高文淵
　
                                    法  官  連士綱
　
                                    法  官  王  廷
以上正本證明與原本無異。
不得上訴。
中    華    民    國   110    年    11    月    3     日
                                    書記官  張雅筑